臺灣臺南地方法院刑事判決　　　　　　 94年度簡上字第272號
　　上　訴　人　臺灣臺南地方法院檢察署檢察官
　　被　　　告　戊○○
　　　　　　　　　　　　（另案在臺灣臺南監獄臺南分監執行中）
上列上訴人因被告詐欺案件，不服本院九十四年度簡字第一一九
０號中華民國九十四年五月二十六日第一審簡易判決（聲請簡易
判決處刑案號：九十四年度偵字第三八二九號、第四四四二號）
，提起上訴，暨移送併辦（併辦案號：九十四年度偵字第三０八
五號、第六九二０號），本院管轄之第二審合議庭認本件有刑事
訴訟法第四百五十二條之情形，不宜逕以簡易判決處刑，改依通
常程序自為第一審判決如下：
    主  文
原判決關於戊○○部分撤銷。
戊○○連續幫助意圖為自己不法之所有，以詐術使人將本人之物
交付，處有期徒刑柒月。
    事  實
一、戊○○因缺錢花用，見「小兵立大功」報紙分類廣告中「借
    錢不用還」之廣告內容有利可圖，雖預見提供本人所有之手
    機門號及金融機構帳戶存摺、印章、金融卡、密碼予他人使
    用，他人將可能利用其門號及帳戶遂行詐欺取財之犯罪行為
    ，以避免暴露真實身分遭警查緝等情，竟仍撥打廣告所載電
    話號碼與姓名不詳綽號「阿華」之成年男子聯絡，不顧他人
    可能遭受詐騙財物之危險，而基於縱若有人以其門號及帳戶
    遂行詐欺取財犯行，亦不違反其本意之概括幫助犯意，於民
    國九十三年七月三十日向遠傳電信公司申辦手機門號「00
    00000000」號後，旋將前揭門號ＳＩＭ卡以新臺幣
    （下同）二千元之代價售予「阿華」；復承前揭犯意，於九
    十三年八月十九日下午某時，向友人黃俊傑（業經判決確定
    ）以每一帳戶（含存摺、印章、金融卡、密碼）二千五百元
    之代價，收購黃俊傑之臺灣土地銀行新市分行帳號「000
    000000000」號帳戶、中國信託商業銀行新營分行
    帳號「000000000000」號帳戶，再以每一帳戶
    三千五百元之代價轉售予「阿華」，從中獲利。戊○○又承
    前揭犯意，於九十三年八月下旬某日，向友人曾峰威（另案
    判決確定）以每一帳戶（含存摺、印章、金融卡、密碼）二
    千元至二千五百元不等之代價，收購曾峰威之中國信託商業
    銀行帳號「0000000000000」號帳戶、臺灣土
    地銀行新市分行帳號「000000000000」號帳戶
    、彰化商業銀行中華路分行帳號「00000000000
    000」號帳戶、臺灣中小企業銀行永康分行（併辦意旨書
    誤載為臺南區中小企業銀行）帳號「0000000000
    0」號帳戶、華僑銀行仁德分行帳號「000000000
    00000」號帳戶，再以每一帳戶三千五百元之代價轉售
    予「阿華」，從中獲利，並以此方式幫助他人犯罪。「阿華
    」與其所屬詐欺集團成年成員旋共同基於意圖為自己不法所
    有之概括犯意聯絡，先於九十三年八月三十日下午一時許，
    由該集團內姓名不詳自稱「江佩宜」之成年女子，以電話向
    甲○○佯稱：因抽中義賣基金晚會之二獎一百萬元，須先認
    購基金會之義賣品二單位（每單位三萬八千元）後始可領獎
    等語，致甲○○陷於錯誤，而依指示於同日匯款七萬六千一
    百五十元入黃俊傑上開「000000000000」號土
    地銀行帳戶內。該集團姓名不詳之成年成員復承前揭犯意，
    於九十三年八月三十日下午一時三十分許，以電話向丙○○
    佯稱：係丙○○之友人，有急難須現金救助等語，致丙○○
    陷於錯誤，而依其指示，於同日至臺北市中正區○○○路○
    段二十三號郵局自動櫃員機前，將其所有三萬元存款轉帳至
    曾峰威前揭「00000000000000」號華僑銀行
    帳戶內。該集團姓名不詳自稱「楊會長」之成年男子及自稱
    「楊小姐」之成年女子又承前揭犯意，於九十三年九月二日
    中午十二時許，以戊○○前揭手機門號「00000000
    00」號撥打電話予乙○○佯稱：因抽獎活動中獎一百萬元
    ，須先繳納手續費始得領款等語，致乙○○陷於錯誤，而依
    其指示，於同日至高雄縣大寮鄉大寮大發郵局匯款十萬元至
    黃俊傑上開「000000000000」號土地銀行帳戶
    內，復於翌日至高雄銀行桂林分行匯款三十五萬元至丁○○
    （本院通緝中）之中國信託銀行新營分行帳號「00000
    0000000號」帳戶內。嗣因甲○○、丙○○及乙○○
    分別發覺有異，均報警究辦，始循線查悉上情。
二、案經臺南縣警察局善化分局暨歸仁分局分別報請臺灣臺南地
    方法院檢察署檢察官偵查後，聲請以簡易判決處刑暨移送併
    辦。
    理  由
一、被告戊○○除就幫助犯意之部分外，對於上揭犯罪事實，於
    警詢、偵訊及本院審理中均坦承不諱，核與證人即共同被告
    黃俊傑、另案被告曾峰威、被害人甲○○、丙○○及乙○○
    證述之情節相符，復有遠傳電信門號0000000000
    號通聯調閱查詢單（警卷第三十一頁）、證人黃俊傑之臺灣
    土地銀行存款印鑑卡（警卷第三十五頁）、帳戶交易明細（
    警卷第三十四頁、九十四年度偵字第四四四二號卷第二十二
    頁）、證人曾峰威在彰化銀行中華路分行、臺灣土地銀行新
    市分行、臺灣中小企業銀行永康分行、華僑銀行之開戶資料
    及交易明細各一份、證人甲○○之郵政跨行匯款申請書一紙
    （九十四年度偵字第四四四二號卷第二十一頁）、證人丙○○之郵局轉帳交易明細表一紙（併案警卷第九頁）、證人乙○○之郵政跨行匯款申請書、高雄銀行入戶電匯匯款回條各
    一紙（警卷第三十頁）在卷可稽。觀諸證人黃俊傑之「00
    0000000000」號土地銀行帳戶交易明細查詢單（
    警卷第三十四頁）中，於九十三年九月二日中午十二時四十
    五分二十三秒確實有乙○○匯入十萬元之交易紀錄，該筆十
    萬元款項並於數分鐘之後，遭人分五次以每次跨行提款二萬
    元之方式而全部提領一空。又觀諸證人曾峰威之「0000
    0000000000」號華僑銀行帳戶交易明細月報表（
    併案警卷第五十一頁）中，於九十三年八月三十日確實有以
    自動櫃員機（即「ＡＴＭ」）轉帳存入三萬元之交易紀錄，
    該筆三萬元款項並於同日遭人分三次以自動櫃員機依序提領
    現金五千元、二萬元、五千元之方式，全部提領一空。是被
    告此部分任意性自白核與事實相符，堪以採信。被告雖另辯
    稱不知「阿華」收購手機門號及帳戶之目的係供實施詐欺取
    財犯行之用云云，惟現今社會手機門號已十分普及且平價，
    無須支付高價即可向店家申辦門號使用，若非意在隱藏自己
    身分欲供犯罪之用，衡情實無向他人收購手機門號之需要；
    再者，一般大眾均無須支付任何代價即可至金融機構申辦帳
    戶，如非欲供犯罪使用，衡情實無支付代價而向他人收購帳
    戶使用之必要。況參酌現今社會詐騙事件層出不窮，大眾傳
    播媒體已廣泛報導，以被告二十餘歲之年紀及社會生活經驗
    ，實難諉稱不知，是被告前揭所辯顯不足採。本件事證明確
    ，被告犯行堪以認定，應依法論科。
二、查正犯「阿華」及該詐欺集團內成年成員所為，係犯刑法第
    三百三十九條第一項之詐欺取財罪。「阿華」與該集團內其
    他成年成員間，有犯意聯絡及行為分擔，為共同正犯。又「
    阿華」與該集團內其他成年成員所為先後對於告訴人甲○○
    、丙○○及乙○○實施詐欺取財之犯行，時間緊接，方法相
    同，觸犯構成要件相同之罪名，顯係基於概括犯意反覆為之
    ，為連續犯。按幫助犯雖係從屬於正犯而成立，惟幫助犯之
    成立要件，須行為人主觀上有幫助故意，客觀上有幫助行為
    ，始克成立幫助犯；此所謂幫助故意，須行為人主觀上對於
    正犯之行為有所認識，本件被告雖得預見正犯「阿華」收購
    門號及帳戶後可能作為詐騙工具，惟就「阿華」有無同夥黨
    羽，該詐欺集團之成員人數、行騙計畫、行為分擔及詐財次
    數等情，究非被告所能確知，自無從令被告就正犯「阿華」
    之共同連續詐欺取財犯行負幫助「共同」「連續」詐欺取財
    之罪責。查被告係以幫助之犯意，而為構成要件以外之行為
    ，為幫助犯，故核被告所為，係犯刑法第三十條第一項、第
    三百三十九條第一項之幫助詐欺取財罪。被告既係分次向黃
    俊傑及曾峰威收購帳戶再轉售予「阿華」，其各次幫助犯行
    之時間緊接，方法相同，觸犯構成要件相同之罪名，顯係基
    於概括犯意反覆為之，為連續犯，應依刑法第五十六條之規
    定論以一罪，並加重其刑。被告係連續幫助「阿華」犯詐欺
    取財罪，應依刑法第三十條第二項之規定減輕其刑，並依法
    先加後減。聲請簡易判決處刑意旨雖未論及被告向曾峰威收
    購前揭帳戶轉售予「阿華」之幫助犯行，惟此部分（業經檢
    察官移送併辦）與已聲請簡易判決處刑部分有連續犯之裁判
    上一罪關係，本院自應併予審理。
三、原審以被告犯行明確，依刑事訴訟法第四百四十九條第一項
    前段，刑法第三十條第一項前段、第二項、第五十六條、第
    三百三十九條第一項、第四十七條、第四十一條第一項前段
    ，罰金罰鍰提高標準條例第一條前段、第二條，逕以簡易判
    決判處被告有期徒刑六月，併諭知易科罰金之折算標準，固
    非無見。惟原審未及審酌被告另向曾峰威收購帳戶轉售予「
    阿華」之併案部分，容有未洽，檢察官據此提起上訴，為有
    理由，自應由本院予以撤銷改判。爰審酌被告前有違反懲治
    盜匪條例、毒品危害防制條例等前科，素行欠佳，有臺灣高
    等法院被告前案紀錄表在卷足憑，犯罪動機係在貪圖利益，
    所為足以破壞社會治安及妨礙金融秩序，並增加犯罪查緝之
    困難，惟犯後坦承大部分犯行，態度尚稱良好等一切情狀，
    量處如主文第二項所示之刑。至被告之000000000
    0號門號ＳＩＭ卡，雖係被告所有供犯罪所用之物，惟未經
    扣案，亦無積極證據證明尚屬存在，為避免將來執行困難，
    爰不予宣告沒收。而被告收購後轉賣之黃俊傑及曾峰威所有
    之前揭帳戶，均非被告所有，亦不予宣告沒收，附此敘明。
四、末按檢察官聲請以簡易判決處刑之案件，經法院認為有刑事
    訴訟法第四百五十一條之一第四項但書之情形者，應適用通
    常程序審判之，刑事訴訟法第四百五十二條定有明文。又管
    轄第二審之地方法院合議庭受理簡易判決上訴案件，應依通
    常程序審理；其認案件有刑事訴訟法第四百五十二條之情形
    者，應撤銷原判決，逕依通常程序為第一審判決，法院辦理
    刑事訴訟簡易程序案件應行注意事項第十四條亦定有明文。
    本院諭知如主文所示之刑既不合於刑事訴訟法第四百四十九
    條所定得以簡易判決處刑案件之科刑範圍，揆諸前揭說明，
    應逕依通常程序為第一審判決，併予敘明。
據上論斷，應依刑事訴訟法第四百五十一條之一第四項但書第二
款後段、第四百五十二條、第四百五十五條之一第一項、第三項
、第三百六十九條第一項前段、第二百九十九條第一項前段，刑
法第五十六條、第三十條第一項前段、第二項、第三百三十九條
第一項，罰金罰鍰提高標準條例第一條前段，判決如主文。
本案經檢察官己○○到庭執行職務。
中　　華　　民　　國　　94　　年　　12　　月　　20　　日
           　　　 刑事第一庭  審判長法  官　 沈揚仁
                                　　法　官　 洪榮家
　　　　　　　　　　　　　　　　　  法　官　 張婷妮
以上正本證明與原本無異。
如不服本判決，應於收受送達後10日內向本院提出上訴書狀（應
附繕本）。
　　　　　　　　　　　　　　  　　　書記官   陳姿利
中　　華　　民　　國　　94　　年　　12　　月　　21　　日
附錄本案論罪科刑法條
中華民國刑法第三百三十九條第一項
意圖為自己或第三人不法之所有，以詐術使人將本人或第三人之
物交付者，處五年以下有期徒刑、拘役或科或併科一千元以下罰
金。
